臺灣新北地方法院刑事判決
111年度簡上字第312號
上  訴  人
即  被  告  李玉焜




上列上訴人即被告因妨害名譽案件，不服本院110年度簡字第285
2號中華民國111年4月20日第一審刑事簡易判決（聲請簡易判決
處刑案號：110年度偵字第13272號），提起上訴，本院管轄第二
審之合議庭判決如下：
    主  文
上訴駁回。
    事  實
一、李玉焜住○○市○○區○○街000巷0號3樓，與住樓上即同址4樓之
    張瑜庭父母，因噪音問題素有糾紛，其於民國109年9月17日
    凌晨0時40分許，在上址住處再次聽聞樓上有聲響，即打開
    住處大門，適張瑜庭抱著小孩自4樓走下，李玉焜見狀隨即
    走至住處外樓梯間質問張瑜庭並基於公然侮辱之犯意，在上
    開不特定人均得共見共聞之樓梯間，以「幹你娘，你在吵三
    小（臺語）」等語辱罵張瑜庭，足以貶損張瑜庭之人格尊嚴
    及社會評價。
二、案經張瑜庭訴由新北市政府警察局三重分局報告臺灣新北地
    方檢察署檢察官偵查後聲請簡易判決處刑。
    理  由
壹、證據能力：
    按被告以外之人於審判外之陳述，雖不符刑事訴訟法第159
    條之1至第159條之4之規定，而經當事人於審判程序同意作
    為證據，法院審酌該言詞陳述或書面陳述作成時之情況，認
    為適當者，亦得為證據。當事人、代理人或辯護人於法院調
    查證據時，知有第159條第1項不得為證據之情形，而未於言
    詞辯論終結前聲明異議者，視為有前項之同意，刑事訴訟法
    第159條之5定有明文。查本判決所引用具傳聞性質之各項證
    據資料，經本院於審判期日依法踐行調查證據程序，檢察官
    、上訴人即被告李玉焜就上開證據之證據能力均未爭執，於
    言詞辯論終結前亦未聲明異議，本院審酌上開證據作成時之
    情狀，並無違法或不當等情形，且與本案相關之待證事實具
    有關聯性，認為以之作為本案之證據亦屬適當，爰依前揭規
    定，認均應有證據能力。
貳、實體部分：
一、訊據被告固不否認與告訴人張瑜庭因噪音問題素有糾紛，並
    於上開時、地，對告訴人口出「你在吵三小（臺語）」等語
    之事實。惟矢口否認有何公然侮辱之犯行，辯稱：我沒有罵
    告訴人「幹你娘」云云。經查：
㈠、被告與告訴人因噪音問題素有糾紛，被告復於上開時間，因
    認告訴人於深夜製造噪音，在其住處外樓梯間，質問告訴人
    為何深夜發出聲響，並曾對告訴人口出「你在吵三小（臺語
    ）」等語之事實，業據證人即告訴人於偵查中證述明確（偵
    卷第33頁反面至第34頁，簡卷第91至94頁），並為被告所不
    爭執，是此部分事實明確，首堪認定。
㈡、關於案發經過，證人即告訴人於警詢時證稱：當天晚上我到4
    樓接小孩回家，下樓時被告在樓梯間對我大罵「幹你娘，你
    在吵三小」等語（簡卷第92至93頁），於偵訊時證稱：我當
    天晚上下班後到娘家接小孩，走到3樓時看到被告站在他家
    門口，我問被告要幹嘛，被告就衝過來擋住我，並對我辱罵
    「幹你娘，你在吵三小（臺語）」，後來我媽媽游慧玲從4
    樓下來，擋在我與被告中間，叫我趕快離開等語（偵卷第33
    頁反面至第34頁）。證人游慧玲於警詢時證述：我有聽到被
    告罵告訴人「幹你娘」，我衝下樓，看到被告站在他家門口
    ，我即跟被告說「我是她母親，你說什麼？」等語（偵卷第
    8頁正反面），於偵訊時證稱：當天告訴人帶我的孫子回家
    ，我要將門關起來時，聽到被告在樓梯間罵「幹你娘機掰（
    臺語）」，我趕快衝下樓，看到被告擋住告訴人的去路，我
    立刻擋在他們中間，並對被告說「我是她母親，你在罵什麼
    」，並請告訴人趕快離開等語（偵卷第34頁）。經核關於被
    告曾於上開時、地，對告訴人辱罵「幹你娘（臺語）」等語
    一節，2位證人所述大致相符，參以被告不否認於上開時、
    地，因噪音問題質問告訴人，及對告訴人口出「你在吵三小
    （臺語）」等語，於本院審理中亦不諱言當時曾辱罵後來到
    場之告訴人之哥哥「幹」（本院卷第69頁），可見被告當時
    因噪音問題與告訴人爭吵而情緒激動，且於盛怒之下確實會
    口出「幹」一詞，益徵2位證人上開證述與常理無違，足認
    被告當時確有辱罵告訴人「幹你娘，你在吵三小」等語無訛
    。至於證人游慧玲就關於被告辱罵之詞為「幹你娘」或「幹
    你娘機掰」之證述，雖略有不同，然觀其證述之客觀情節大
    致相符，亦未有何等浮誇之處，上開描述之些許差異，恐因
    證人游慧玲2次證述相隔已近5個月，而有記憶落差所致，尚
    不能遽以其所述有前開瑕疵，而認其情俱不可採。是被告空
    言辯稱：我只有說「你在吵三小（臺語）」，沒有罵告訴人
    「幹你娘」云云，即屬臨訟卸責之詞，不足採信。　
㈢、綜上，被告前揭所辯尚難採信。本案事證明確，被告犯行堪
    以認定，應依法論科。　　
二、論罪科刑及駁回上訴之理由：
㈠、核被告所為，係犯刑法第309條第1項之公然侮辱罪。
㈡、原審認定被告係犯刑法第309條第1項之公然侮辱罪，於量刑
    時審酌被告因故與告訴人發生爭執，竟不思以理性之方式處
    理爭端，而在特定多數人得以共見共聞之住宅樓梯間辱罵他
    人，所為應予非難；兼衡其犯罪之動機、目的、手段、素行
    、被告自陳教育程度為高中肄業、家庭經濟狀況為普通、犯
    後否認犯行之態度等一切情狀，量處罰金新臺幣3千元，並
    諭知易服勞役之折算標準，已就刑法第57條規定詳為審酌，
    未逾越法定刑度，亦無濫用自由裁量之權限，並無明顯失當
    或不合比例原則之處。從而，原判決之認事用法核無違誤，
    量刑亦屬妥適。從而，被告上訴指摘原判決為不當，為無理
    由，應予駁回。
據上論斷，應依刑事訴訟法第455條之1第1項、第3項、第368條
，判決如主文。
本案經檢察官黃孟珊偵查後聲請簡易判決處刑，於被告提起上訴
後，由檢察官楊婉鈺在本審到庭實行公訴。
中　　華　　民　　國　　111 　年　　11　　月　　29　　日
                  刑事第十四庭  審判長法  官  王榆富

                                      法  官  梁家贏

                                      法  官  鄭琬薇
上列正本證明與原本無異。
不得上訴。

                                      書記官  陳鴻慈
中　　華　　民　　國　　111 　年　　12　　月　　6 　　日